【裁判字號】    97,消債更,763
【裁判日期】    970908
【裁判案由】    更生事件
【裁判全文】
臺灣臺南地方法院民事裁定           97年度消債更字第763號
債  務  人  甲○○
代  理  人  徐豐益律師
上列當事人因消費者債務清理事件聲請更生，本院裁定如下：
    主    文
聲請駁回。
聲請費用由債務人負擔。
    理    由
一、按聲請更生或清算不合程式或不備其他要件者，法院應以裁
    定駁回之，但其情形可以補正者，法院應定期間先命補正，
    消費者債務清理條例（以稱債清條例）第8條定有明文。次
    按債務人對於金融機構因消費借貸、自用住宅借款、信用卡
    或現金卡契約而負債務，在聲請更生或清算前，應提出債權
    人清冊，以書面向最大債權金融機構請求協商債務清償方案
    並表明共同協商之意旨，消費者債務清理條例（下稱債清條
    例）第151條第1項亦有明文，揆其立法意旨無非認債務人對
    於金融機構因前開原因所負欠債務，其法律關係較為單純明
    確，金融機構並已訂有債務協商機制，如能協商成立，債務
    人不需依債清條例聲請更生或清算，可疏減法院負擔，有效
    分配司法資源，並使債務人得自主解決其債務，爰就此部分
    採行協商前置主義。又中華民國銀行公會（下稱銀行公會）
    為使協商前置程序順利並快速進行，擬定債務人申請協商所
    需文件包括(1)前置協商申請書。(2)身分證正反面影本。(3)申
    請人財產及收支狀況說明書。(4)金融機構債權人清冊。(5)近
    2年綜合所得資料清單及最近1個月內財產資料清單。(6)近3
    個月薪資證明文件（如無證明請出具收入切結書）。(7)勞工
    保險投保資料表及明細（如無資料可免提供），並於網路上
    公告，且備妥相關申請表格供債務人下載。查前開資料係債
    權銀行與債務人協商所必要審核文件，且已較債務人向法院
    聲請更生或清算時所應提出及檢附文件簡便，債務人提出上
    開文件復無困難，為促成協商方案易於形成，應認銀行公會
    所訂前述應檢附文件，確有必要。準此，倘最大債權銀行依
    前開規定通知債務人補正，債務人無正當理由，不予補正，
    自不得執此可歸責於己之事由，逕援引債清條例第153條規
    定主張：「自債務人提出協商請求之翌日起逾30日不開始協
    商，或自開始協商之翌日起逾90日協商不成立，債務人得逕
    向法院法院聲請更生或清算」。
二、本件聲請意旨略以：債務人有不能清償債務情事，並於民國
    97年4月28日以前置協商聲請函向債權人清冊最大債權金融
    機構聯邦銀行請求共同協商債務清償方案，聯邦銀行於97年
    4月29日收受上開文件，至今未開始協商，有債清條例第153
    條規定之適用，視為協商不成立，且債務人無擔保或無優先
    權之債務總額未逾新臺幣1,200萬元，復未經法院裁定開始
    清算程序或宣告破產，為此，依消費者債務清理條例提出本
    件更生之聲請等語。
三、查債務人主張其於97年4月28日以前置協商聲請函向債權人
    清冊最大債權金融機構聯邦銀行請求共同協商債務清償方案
    ，聯邦銀行於97年4月29日收受上開文件，業據提出上開函
    件、回執影本各1份為證，自堪信為真實。然查，聯邦銀行
    於97年4月29日收受上開函件後，於收受當日即郵寄「前置
    協商補件通知函」，通知債務人於7日內補齊前置協商申請
    書、身分證正反面影本、近3個月之薪資證明文件（薪資單
    正本或薪轉存摺影本，無該項資料者出具收入切結書）、前
    置協商申請人財產及收支狀況說明書、近2年度綜合所得資
    料清單及近1個月內財產資料清單、勞工保險卡正本或其他
    職業保險卡等文件，惟債務人遲至同年5月6日仍未補正上開
    資料，聯邦銀行遂於該日以「申請文件不符規定」為由退件
    ，並函請債務人備齊必要文件後再重新提出申請等情，業據
    聯邦銀行提出陳報狀、前置協商補件通知函及前置協商退件
    通知函影本各1份存卷足憑。債務人並非無從提出上開待補
    正之文件，然其卻怠於補齊該文件予聯邦銀行，難認其有申
    請協商之真意，其申請既經聯邦銀行以「申請文件不符規定
    」為由退件，應視同未申請，自亦無債清條例第153條規定
    之適用。
四、綜上所述，債務人提出本件更生之聲請，並未依債清條例第
    151條第1項之規定先行與全體金融機構債權人協商，上開欠
    缺又屬無從補正，依債清條例第8條之規定，自應駁回其更
    生之聲請，爰裁定如主文。
中    華    民    國    97    年    9     月    8     日
              民事第一庭    法      官  蘇正賢
上為正本係照原本作成
如不服本裁定，應於裁定送達後10日內，以書狀向本院提出抗告
，並繳納抗告費新臺幣1千元
中    華    民    國    97    年    9     月    8     日
                            書  記  官  陳美萍


司法院資訊處製作；財團法人民間司法改革基金會備份。
